臺灣高等法院刑事判決
111年度上訴字第1018號
上  訴  人  
即  被  告  武兆  



選任辯護人  黃傑琳律師
上列上訴人因違反毒品危害防制條例案件，不服臺灣桃園地方法
院110年度訴字第875號，中華民國111年1月12日所為之第一審判
決（起訴案號：臺灣桃園地方檢察署110年度偵字第9857號），
提起上訴，本院判決如下：
    主  文
上訴駁回。
    事  實
一、武兆明知4-甲基甲基卡西酮係毒品危害防制條例第2條第2項
    第3款所列管之第三級毒品，依法不得販賣，竟意圖營利，
    基於販賣第三級毒品之犯意，於民國110年2月21日凌晨0時3
    分許，以暱稱「秦祥」在通訊軟體WECHAT「全球24h營No.1
    」公開群組內，以如附表編號2所示之行動電話發布「清心
    飲料店新開幕現在奶茶原價50特價35。叫越多越特價」之文
    字，散布兜售毒品之訊息，適桃園市政府警察局平鎮分局龍
    岡派出所警員林宇盛執行網路巡邏勤務時察覺有異，遂喬裝
    為購毒者聯繫武兆，武兆遂以前揭行動電話通訊軟體WECHAT
    與其聯繫，約定以新臺幣（下同）3,000元購買摻有4-甲基
    甲基卡西酮之毒品咖啡包10包，並約定在桃園市○○區○○路0
    段000號前進行交易。武兆遂於110年2月21日上午9時8分許
    攜帶如附表編號1所示之毒品咖啡包共30包至上開約定地點
    ，搭上警員林宇盛駕駛之車輛，並將其中10包咖啡包交予警
    員林宇盛，旋因警員林宇盛當場表明警察身分遭查獲而未遂
    ，並扣得如附表所示之物，始悉上情。
二、案經桃園市政府警察局平鎮分局報告臺灣桃園地方檢察署檢
    察官偵查起訴。
    理  由
壹、證據能力部分
一、按被告以外之人於審判外之言詞或書面陳述，除法律有規定
    者外，不得作為證據。又被告以外之人於審判外之陳述，雖
    不符合刑事訴訟法第159條之1至第159條之4之規定，但經當
    事人於審判程序同意作為證據，法院審酌該言詞陳述或書面
    陳述作成時之情況，認為適當者，亦得為證據；當事人、代
    理人或辯護人於法院調查證據時，知有同法第159條第1項不
    得為證據之情形，而未於言詞辯論終結前聲明異議者，視為
    有前項之同意。刑事訴訟法第159條第1項及第159條之5分別
    定有明文。本件檢察官及被告之辯護人就本判決所引用之被
    告以外之人於審判外之陳述，於本院均不爭執證據能力（見
    本院卷第72至73頁），且檢察官、上訴人即被告武兆及其辯
    護人迄言詞辯論終結前均未聲明異議，經本院審酌該等證據
    之作成情況，核無違法取證或其他瑕疵，認均適為本案認定
    事實之依據，依刑事訴訟法第159條之5規定，均有證據能力
    。
二、又本件認定事實引用之卷內其餘非供述證據（詳後述），並
    無證據證明係公務員違背法定程序取得，依同法第158條之4
    規定反面解釋，均有證據能力。
貳、實體部分
一、認定事實之理由及所憑之證據：
　㈠上開犯罪事實，業據被告於警詢、偵訊、原審及本院準備程
    序及審理時均自白不諱（見偵卷第27至34、77至80、119至1
    22頁，原審卷第92頁、第126頁，本院卷第105頁），並有警
    員職務報告、桃園市政府警察局平鎮分局被採尿人尿液暨毒
    品真實姓名年籍對照表、初步鑑驗報告單、被告與警員對話
    譯文表、對話紀錄翻拍照片、WECHAT翻拍照片、現場照片、
    臺北榮民總醫院110年4月12日北榮毒鑑字第C0000000號毒品
    成分鑑定書、第C0000000-Q號毒品純度鑑定書（檢體編號：
    00000-000號）及內政部警政署刑事警察局110年4月28日刑
    鑑字第1100020125號鑑定書（見偵卷第17、51至57頁、第61
    至64頁、第129至131頁、第171頁）附卷可佐，復有如附表
    所示之物扣案可憑，足認被告自白與事實相符，堪予採信。
  ㈡另參以販賣毒品之行為，通常無法探知販毒者賺取利潤多寡
    ，是販賣毒品之利得，除販毒者坦承販入與賣出之價量俱臻
    明確外，委難察得實情，且取得毒品之價格及販賣數量均存
    有諸多變動因素，常因雙方關係深淺、交易是否頻繁、警方
    查緝是否嚴緊、取得管道有無順暢等，而異其結果。加以毒
    品戕害人民身心，危害甚深，毒品之施用及流通，法有重懲
    ，尤其販賣毒品，刑甚嚴厲，如非有重利可圖，斷無鋌而走
    險之理。查上揭被告在通訊軟體使用並顯示上揭暱稱，顯係
    對特定或不特定多數人兜售毒品之訊息，被告並自承其因當
    時沒工作、身上沒錢故將該等毒品咖啡包拿去轉現金等語（
    見原審卷第92頁），其具獲利意圖至為明確。
　㈢綜上，本案事證明確，被告犯行洵堪認定，應予依法論科。
二、論罪科刑
　㈠被告所犯之罪：
　1.按刑事偵查技術上所謂之「釣魚」，係指對於原已犯罪或具
    有犯罪故意之人，以設計引誘之方式，佯與之為對合行為，
    使其暴露犯罪事證，再加以逮捕或偵辦者而言；此項機會提
    供型之誘捕行為，純屬偵查犯罪技巧之範疇，因無故入人罪
    之教唆犯意，亦不具使人發生犯罪決意之行為，並未違反憲
    法對於基本人權之保障，且於公共利益之維護有其必要性（
    最高法院103 年度台上字第4008號判決意旨參照），故經警
    方以釣魚方式逮捕之販賣毒品者，因販毒者原本即具有販賣
    之犯意，僅因警員佯裝購買而彰顯其犯行，自無何陷害可言
    ，不能援引「陷害教唆」主張免責；然因購買者並無購買真
    意，事實上不能真正完成買賣，因此販賣者應論以販賣未遂
    罪。
　2.被告使用發有兜售毒品訊息之帳號與前來接洽的購毒者聯繫
    ，可見被告原即有販賣含第三級毒品成分之咖啡包以牟利之
    故意，且已著手於販賣毒品犯罪行為之實行，惟因喬裝買家
    之員警事實上既無購買毒品之真意，實際上尚無可能完成本
    案毒品交易，故核被告所為，係犯毒品危害防制條例第4條
    第6項、第3項之販賣第三級毒品未遂罪。
　㈡吸收犯：
　　被告販賣第三級毒品前之意圖販賣而持有第三級毒品之行為
    ，為其後販賣行為所吸收，不另論罪。
　㈢刑之加重、減輕事由：
　1.累犯之說明：
　　被告前於106年間因公共危險案件，經臺灣新北地方法院以1
    07年度交簡字第3號判決判處有期徒刑3月確定，並於107年5
    月18日易科罰金執行完畢，此有本院被告前案紀錄表在卷可
    稽，其於前開有期徒刑執行完畢後，5年內故意再犯本件有
    期徒刑以上之罪，固為累犯，惟經本院審酌被告經判處徒刑
    之前案與本案所犯之罪罪質不同，犯罪情節、動機、目的、
    手段均有異，尚難認其本件犯行有惡性重大或對刑罰反應力
    薄弱之情形，爰依司法院釋字第775號解釋意旨裁量不加重
    其最低本刑。
　2.未遂犯：　
　  被告雖已著手販賣毒品之行為，然因本案購毒者係員警所喬
    裝，故被告著手於犯罪行為之實行後，即遭逮捕、偵辦而不
    遂，屬未遂犯，業經說明如前，爰依刑法第25條第2項之規
    定，按既遂犯之刑減輕之。
　3.毒品危害防制條例第17條第2項之適用：
　　按犯毒品危害防制條例第4條至第8條之罪於偵查及歷次審判
    中均自白者，減輕其刑，該條例第17條第2項定有明文。查
    被告於偵查、原審及本院準備程序及審理時均自白犯罪，俱
    如前述，自應依毒品危害防制條例第17條第2項規定減輕其
    刑。
　4.被告所犯上開犯行，其刑有上開數種減輕事由，爰依法遞減
    之。
　5.不適用刑法第59條：
　　被告及其辯護人雖請求依刑法第59條規定減輕其刑等語，惟
    按刑法第59條規定之酌量減輕其刑，必須犯罪另有特殊之原
    因與環境，在客觀上足以引起一般同情，認為即使予以宣告
    法定最低度刑，猶嫌過重者，始有其適用。此所謂法定最低
    度刑，固包括法定最低本刑；惟遇有其他法定減輕之事由者
    ，則應係指適用其他法定減輕事由減輕其刑後之最低度刑而
    言。倘被告別有法定減輕事由者，應先適用法定減輕事由減
    輕其刑後，猶認其犯罪之情狀顯可憫恕，即使科以該減輕後
    之最低度刑仍嫌過重者，始得適用刑法第59條規定酌量減輕
    其刑（最高法院100年度台上字第744號判決意旨參照）。查
    毒品於國內流通氾濫，危害國民健康至鉅，已為眾所週知，
    然被告知悉4-甲基甲基卡西酮為法律嚴禁之違禁物，染毒更
    能令人捨身敗家，毀其一生，竟甘冒重典，無視毒品對於他
    人之危害，仍為上開犯行，對社會造成之影響非輕，依其客
    觀之犯行與主觀之惡性加以考量，尚難認有何特殊之原因與
    環境足以引起一般同情，而認販賣第三級毒品部分縱科以依
    毒品危害防制條例第17條第2項及刑法第25條第2項規定減輕
    其刑後之最低度刑仍嫌過重之情形，是被告本案販賣第三級
    毒品未遂犯行，即無刑法第59條酌減其刑之適用。
三、駁回上訴之理由：
  ㈠本案經本院審理結果，認原審以被告所為犯行，事證明確，
    依法論罪，並以行為人之責任為基礎，審酌被告無視於毒品
    對於健康之戕害及販賣毒品對於社會國家具有之潛在危害，
    惡性非輕，惟念及其犯後始終坦承犯行、就其所知詳為陳述
    ，尚查無反覆、虛偽供述之情形，兼衡其前科素行、智識程
    度、家庭生活及經濟狀況，以及本件原欲販出之毒品數量、
    成分含量及收取之對價金額多寡、前述犯罪之動機、目的、
    手段、犯罪所造成之危害程度等一切情狀，從輕量處有期徒
    刑1年10月。復就沒收部分說明：1.如附表編號1所示毒咖啡
    包，經送驗檢結果，確含有該等編號所示之第三級毒品成分
    ，確屬違禁物無訛，且該等毒品咖啡包係被告本案販賣第三
    級毒品剩餘，均應依刑法第38條第1 項規定沒收之。至鑑驗
    所耗損之部分既已滅失，無庸再予宣告沒收。2.如附表編號
    2所示之行動電話，為被告犯本件販賣毒品時與喬裝員警聯
    絡所用，應依法宣告沒收。經核其認事用法及沒收均無違誤
    。
　㈡被告及其辯護人雖上訴稱：被告自始均坦承犯行，且被告所
    販賣之毒品數量及價值非高，亦非大盤或中盤販毒者，僅因
    一時貪念而販賣毒品，且被告所欲販賣之毒品亦尚未流通至
    市面上，對社會之危害非重大，請再減輕其刑等語。惟按刑
    之量定，為求個案裁判之妥當性，法律賦予法院裁量之權，
    量刑輕重，屬為裁判之事實審法院得依職權自由裁量之事項
    ，苟其量刑已以行為人之責任為基礎，並斟酌刑法第57條各
    款所列情狀，在法定刑度內，酌量科刑，如無偏執一端，致
    明顯失出失入情形，上級審法院即不得單就量刑部分遽指為
    不當或違法。又量刑之輕重，係屬事實審法院得依職權自由
    裁量之事項，苟於量刑時，已依行為人之責任為基礎，並斟
    酌刑法第57條各款所列情狀，而未逾越法定範圍，又未濫用
    其職權，即不得遽指為違法（最高法院72年台上字第6696號
    判決要旨參照）。原判決已逐一剖析，並就卷內證據資料參
    互審酌，認定被告確有犯前揭犯行，並審酌刑法第57條各項
    事由，且衡酌被告之智識程度、經濟、生活狀況，亦考量本
    件原欲販出之毒品數量、成分含量、收取之對價金額多寡及
    被告犯罪後始終坦承犯行之態度等一切情狀，量處有期徒刑
    1年10月，僅較法定最低刑度高1個月，實屬偏輕，量刑並無
    過重之情形，核屬適當。
　㈢綜上所述，被告上訴意旨無非係就原審之量刑爭執，並主張
    應依刑法第59條規定減輕其刑，均無可採，業經本院駁斥說
    明如前，是被告上訴為無理由，應予駁回。
據上論斷，應依刑事訴訟法第368條，判決如主文。
本案經檢察官周慶華到庭執行職務。
中　　華　　民　　國　　111 　年　　5 　　月　　31　　日
　　　　　　　　　刑事第二庭  審判長法　官  遲中慧
　　　　　　　　　　　　　　　　　  法　官  楊志雄
　　　　　　　　　　　　　　　　　  法　官  邱筱涵
以上正本證明與原本無異。
如不服本判決，應於收受送達後20日內向本院提出上訴書狀，其
未敘述上訴之理由者並得於提起上訴後20日內向本院補提理由書
（均須按他造當事人之人數附繕本）「切勿逕送上級法院」。
                                    書記官  林吟玲
中　　華　　民　　國　　111 　年　　5 　　月　　31　　日
附錄：本案論罪科刑法條全文
毒品危害防制條例第4條
製造、運輸、販賣第一級毒品者，處死刑或無期徒刑；處無期徒
刑者，得併科新臺幣3千萬元以下罰金。
製造、運輸、販賣第二級毒品者，處無期徒刑或10年以上有期徒
刑，得併科新臺幣1千5百萬元以下罰金。
製造、運輸、販賣第三級毒品者，處7年以上有期徒刑，得併科
新臺幣1千萬元以下罰金。
製造、運輸、販賣第四級毒品者，處5年以上12年以下有期徒刑
，得併科新臺幣5百萬元以下罰金。
製造、運輸、販賣專供製造或施用毒品之器具者，處1年以上7年
以下有期徒刑，得併科新臺幣1百50萬元以下罰金。
前五項之未遂犯罰之。

附表
編號 名稱及數量 備註 1 毒品咖啡包30包 毛重共85.7606公克，淨重42.2988公克（取0.9341公克鑑定用罄），檢出第三級毒品4-甲基甲基卡西酮（純度15.3％，純質淨重6.4717公克），見臺北榮民總醫院110年4月12日北榮毒鑑字第C0000000號毒品成分鑑定書、第C0000000-Q號毒品純度鑑定書（檢體編號：00000-000號）（偵卷第129、131頁） 2 手機1支含SIM 卡1張（門號0000000000號）